臺灣高等法院臺中分院刑事判決　　　　 94年度上訴字第813號
上　訴　人
即　被　告　庚○○
選任辯護人　張富慶律師
上列上訴人因違反槍砲彈藥刀械管制條例案件，不服臺灣臺中地
方法院中華民國94年 3月18日第一審判決（起訴案號：臺灣臺中
地方法院檢察署93年度偵字第17618號)，提起上訴，本院判決如
下：
    主  文
原判決撤銷。
庚○○未經許可，持有可發射子彈具有殺傷力之改造手槍，累犯
，處有期徒刑壹年肆月，併科罰金新臺幣伍萬元，罰金如易服勞
役，以新臺幣玖佰元即銀元佰元折算壹日。
扣案之仿ＷＡＬＴＨＥＲ廠製ＰＰＫ／Ｓ型改造手槍壹枝（含彈
匣壹個，槍枝管制編號0000000000號）沒收。
  　犯罪事實
一、庚○○曾因竊盜案件，於89年 3月27日，經臺灣台中地方法
    判處有期徒刑5月確定，89年5月25日入監執行，並於89年10
    月24日執行完畢；詎其仍不知悔改，自93年 9月間之某日起
    ，明知具有殺傷力之仿ＷＡＬＴＨＥＲ廠製ＰＰＫ／Ｓ型改
    造手槍1枝（含彈匣1個，槍枝管制編號0000000000號），屬
    修正前之槍砲彈藥刀械管制條例第 4條所管制之可發射子彈
    ，具有殺傷力之槍枝，非經中央主管機關許可，不得非法持
    有，竟仍基於持有改造槍枝之犯意，未經許可持有之，且將
    上揭改造槍枝藏置於其位於臺中縣東勢鎮○○街26之25號租
    住處1樓廚房後面小房間內之床頭櫃底下。嗣於93年10月6日
    下午 1時許，經警持法院核發之搜索票至前開庚○○租住處
    實施搜索，並在該處所之 1樓廚房後面小房間內之床頭櫃底
    下，扣得上開槍枝。
二、案經苗栗縣警察局移送臺灣臺中地方法院檢察署檢察官偵查
    起訴。
    理  由
一、訊據被告庚○○固坦承確有為警於其位於臺中縣東勢鎮○○
    街26之25號租住處搜索查獲扣案槍枝之情事，然矢口否認有
    何違反槍砲彈藥刀械管制條例之犯行，辯稱：伊並未持有該
    槍枝，且查獲上開槍枝之房間，係伊租來供先前所僱用之越
    南籍勞工借宿，伊平日並未使用，而該房間非僅伊一人可以
    進出，扣案之槍枝應該是秘密證人所栽贓，因為若伊入監執
    行時，秘密證人就可以占有伊之店面，況秘密證人亦曾經打
    電話給伊，說：如果1把槍不夠，還有第2把，並恐嚇要對伊
    家人潑硫酸，伊事後並遭人毆打。另員警搜索當日，因前來
    執行搜索之員警有多位，伊無法亦步亦趨跟隨每一位員警，
    係員警於樓下廚房後房間之床頭櫃底下查獲扣案槍枝後，才
    通知伊下樓，伊看到扣案之槍枝也很訝異，懷疑警方執行搜
    索之程序是否有問題。而扣案槍枝外部及包覆槍枝之保鮮膜
    上，均未採得伊之指紋，是該槍枝顯非伊持有云云。
二、證據能力部分：
  (一)被告之選任辯護人雖主張：(1)本件警察進入上開房屋增建部
    分搜索時，被告並未同時在場，扣案之改造手槍為何會放置
    於該房屋之床頭櫃內，尚有疑義，扣案之改造手槍應無證據
    能力。(2)秘密證人A1之警詢及偵查中之筆錄，屬於審判外之
    陳述，且秘密證人A1之陳述，因起訴書並未具體記載陳述之
    內容，法院又未允許辯護人閱覽秘密證人A1之筆錄，致被告
    及辯護人完全無從防禦，應無證據能力云云。惟查：(1)本件
    苗栗縣警察局員警實施搜索時，係持臺灣臺中地方法院所核
    發之搜索票為之（搜索票影本見偵查卷第18頁），已符合刑
    事訴訟法第128條第1項之規定，自符合強制處分之令狀要求
    。被告雖以前詞質疑警方執行搜索程序之合法性。然查，證
    人即當天執行搜索之員警謝其章業於原審證稱：當天係員警
    壬○○先接獲線報，申請搜索票後，伊與壬○○等 5名員警
    ，一同至被告租住處執行搜索，當日13時20分許進入搜索處
    所，從樓上往樓下搜索，至當日13時42分許，在被告租住處
    1 樓廚房後方之小房間床頭櫃底下搜得扣案槍枝，被告及其
    妻林淑惠兩人於伊等執行搜索時，始終跟隨在側等語（見原
    審卷第49、50、52、53頁），核與證人壬○○於原審時證稱
    ：伊於93年 9月份值勤時，接獲秘密證人A1之報案，指稱被
    告持有槍械，並藏置於租住處 1樓廚房後面房間內之床頭櫃
    底下，伊與秘密證人A1相約至臺中製作筆錄後，即向法院聲
    請搜索票，並於93年10月 6日下午，與組長邱正雄、小隊長
    謝其章等5名員警至被告租住處執行搜索。伊等從該建物之3
    樓起，逐層往下搜索，被告及其妻林淑惠始終跟隨在旁，之
    後，伊等果然在秘密證人A1所指之地方搜索到扣案槍枝等語
    相符（見原審卷第63至65、72、73頁）。兩人就當日搜索之
    始末、查獲扣案槍枝之過程及被告及其妻林淑惠於員警執行
    搜索時，均始終陪同在場等情，所述俱屬相符，已難認本件
    員警執行搜索之程序有何違法之處，是被告質疑本件搜索程
    序之合法性，要屬無據，被告此部分辯詞，並無足採。而扣
    案槍枝既係員警依法定程序搜索而得，非違法取得之證據，
    其具有證據能力應無疑義。(2)又秘密證人A1之警詢、偵查筆
    錄，固屬審判外之陳述，但秘密證人A1於本院審理時，既已
    到庭應訊，並依法具結並接受交互詰問，其於本院所為之證
    詞自有證據能力。至辯護人雖聲請閱覽秘密證人A1之警詢、
    偵查及本院筆錄，然本院斟酌被告防禦權之行使與秘密證人
    安全之保障，認辯護人聲請閱覽此部分之筆錄尚難准許（理
    由詳如後述）。
  (二)辯護人於原審雖認扣案槍枝與送請鑑定之槍枝似有不符，認
    扣案槍枝並無金屬槍管云云，惟扣案槍枝業由原審當庭勘驗
    其槍管確屬金屬材質，與送請鑑定之槍枝無訛，此有勘驗筆
    錄在卷可查（見原審卷第81頁），是被告選任辯護人此部分
    所陳，應有誤會。又刑事警察局93年11月12日刑鑑字第0930
    205355號槍彈鑑定書，被告及其選任辯護人於本院言詞辯論
    終結前對該鑑定書之證據能力均未聲明異議，該鑑定書自具
    有證據能力，附此敘明。
三、認定被告持有槍枝之證據及理由。
  (一)查，被告確持有扣案之改造槍枝，並將之藏放在其位於臺中
    縣東勢鎮○○街26之25號租住處 1樓廚房後面小房間內之床
    頭櫃底下，嗣秘密證人A1即向苗栗縣警察局刑警大隊員警壬○○檢舉被告持有槍枝等情，業據秘密證人A1於本院審理時
    結證屬實（見本院卷第177至180頁，因涉及秘密證人A1之身
    分，本院就秘密證人A1為何知悉被告持有槍枝之原因無法詳
    載），而員警壬○○因接獲秘密證人A1之檢舉，乃於93年10
    月 6日13時20分許，持臺灣臺中地方法院法官所核發之搜索
    票，與員警邱正雄、謝其章、吳佳鋼及邱泰坤等人，一同前
    往被告位於臺中縣東勢鎮○○街26之25號租住處實施搜索，
    於該處 1樓廚房後方之小房間床頭櫃底下查獲扣案槍枝之事
    實，業經證人謝其章、壬○○於原審結證屬實，已如前述，
    並有上開改造之槍枝扣案可稽。而扣案槍枝，經送內政部警
    政署刑事警察局鑑定結果，認「送鑑七‧六五改造手槍 1枝
    （槍枝管制編號0000000000），認由仿ＷＡＬＴＨＥＲ廠Ｐ
    ＰＫ／Ｓ型半自動手槍製造之玩具手槍換裝土造金屬槍管而
    成之改造手槍，機械性能良好，可擊發適用子彈，認具有殺
    傷力」，有該局之槍彈鑑定書在卷可憑（見偵查卷第65、66
    頁）。且本件員警查獲扣案槍枝之處所，係被告之住處，除
    被告與其妻林淑惠外，並無他人可以進出，亦據被告於警詢
    時供明在卷（見偵查卷第10頁），是被告非法持有槍枝，並
    將之藏置於前揭處所之情，堪予認定。至有關被告何時起持
    有扣案之槍枝，因被告始終否認槍枝為其所有，已無從具體
    查明其確切之持有時間，然依秘密證人A1及壬○○之證詞（
    秘密證人A1證稱：伊發現被告持有槍枝後，乃向壬○○檢舉
    等語；壬○○證稱：其於93年 9月份值日時，接獲秘密證人
    A1之檢舉等語），足徵被告應係秘密證人向員警壬○○檢舉
    前之93年 9月間某日起，即持有扣案之改造槍枝無疑。公訴
    人謂被告係自93年10月 6日往前回溯之不詳時間起，非法持
    有槍枝，應予更正。
  (二)被告雖以前詞置辯，並聲請傳訊其員工癸○○、戊○○、乙○○、丁○○、己○○、丙○○、辛○○等人，證明查扣槍
    枝之房間為員工宿舍，被告並未使用云云。而證人辛○○、
    乙○○、己○○於本院審理時雖均結證稱：被告並未使用該
    房間，該房間係供員工休息用云云（見本院卷第99、101、1
    03、104、106頁，其餘證人嗣經辯護人捨棄傳訊）。然查：
    (1)本件發動搜索之線索，乃因祕密證人A1之檢舉，其關於檢
      舉經過，據證人壬○○於原審時證稱：93年 9月份某日，
      伊在警局值日，接獲秘密證人A1電話檢舉被告藏有槍械，
      伊請秘密證人A1至警局製作筆錄，但祕密證人A1因為害怕
      自己身分暴露，不願到警局製作筆錄，伊就留下姓名與聯
      絡方式，並請祕密證人A1詳考之後，若還是願意舉發，警
      局會以秘密證人之方式保護。93年10月初，祕密證人A1以
      電話與伊聯繫，說已考慮清楚，願意製作筆錄，但要確認
      身分保密。伊向組長報告後，與祕密證人A1約在臺中見面
      ，並製作筆錄等語綦詳（見原審卷第63頁），是由本件祕
      密證人A1提供予警局發動搜索線索之過程可知，祕密證人
      A1並非處心積慮、居心叵測設計栽贓陷阱，而係經警員詳
      盡說明並確認對其身分保密後，經過長考始願意與警方合
      作，製作筆錄，提供確切之線索，此與一般栽贓者，目的
      在使警員即刻採取行動，故提供之線索之時當不致忸捏作
      態之情，並不相同。且查，本件員警於被告租住處所查獲
      者固屬改造槍枝，然其價值亦屬不菲，且槍枝為國家嚴予
      查緝之違禁品，取得不易，持有改造槍枝，除其代價昂貴
      外，栽贓者若為警查獲亦將負擔重刑，此業經員警對祕密
      證人A1製作筆錄時，對其告誡再三，本件經查並無具體事
      證證明被告與祕密證人A1有何等重大具體之恩怨，使祕密
      證人A1願負擔刑事追訴風險，而處心積慮陷被告於罪，是
      被告所辯：本件係遭祕密證人A1栽贓，秘密證人A1並恐嚇
      伊云云，自不足採信。至被告辯稱：事後曾遭人毆打云云
      ，與本案並無何因果關係，縱然屬實，亦不足作為有利於
      被告之認定。
    (2)又本件查獲槍枝之處所（臺中縣東勢鎮○○街26之25號）
      ，係被告之住處，已為被告所不爭，且該址除被告及其妻
      林淑惠居住之2樓房間外，1樓廚房後面之小房間係由被告
      前所僱用之越南籍勞工阮玉兒借宿，亦據被告供明在案，
      而依檢察官向南投縣政府警察局函查資料，固確有越南籍
      女子阮玉兒其人入境居留，有該局93年11月29日投警外字
      第0930039232號函暨所附之外僑居留查詢資料暨口卡片影
      本在卷足憑（見偵查卷第60至62頁），然被告已於警詢時
      供稱：阮玉兒業於93年 8月份離開前揭被告之住處，之後
      除伊與太太林淑惠外，已沒有其他人可以進入該房間等語
      （見偵查卷第10、11頁），被告於越南籍女子阮玉兒離職
      後，自有充足之餘裕將扣案槍枝藏置於前揭處所至明，是
      縱確查有阮玉兒其人，亦無礙被告犯行之認定。而查扣槍
      枝之住處既僅被告及其太太得以進入，並非作為員工之宿
      舍，是證人乙○○、己○○、辛○○於本院所為之證詞，
      顯係事後迴護被告所為偏頗之詞，不足作為有利於被告之
      認定。
    (3)扣案之槍枝，經苗栗縣警察局刑警隊員警以氰丙烯酸酯法
      採證結果，固未發現可資比對之指紋，有該局刑事案件證
      物採驗紀錄表可按（見偵查卷第31頁），惟指紋之採取，
      與指紋所留存之物件性質及所處之環境有關，扣案之槍枝
      係以保鮮膜包覆，置於房間之置物櫃底下，已據參與搜索
      之警員謝其章證述屬實（見原審卷第56頁），本件應係包
      覆槍枝之保鮮膜之材質始然，致指紋難以採取，或留存不
      易，此觀員警非惟未採得被告之指紋，而係並未採得任何
      指紋即明。自不能因槍枝表面及包裹槍枝之保鮮膜上並無
      採得被告指紋，即推認扣案槍枝並非被告持有。辯護意旨
      雖另以：搜索結果並未查獲子彈，與槍枝通常效用不符，
      是扣案之槍枝應非被告所持有云云。然被告究竟有無持有
      子彈，與被告是否持有扣案槍枝，其間並無必然因果關係
      ，故本案縱使未同時查獲子彈，亦不足以反證扣案之槍枝
      非被告所持有。
  (三)綜上所述，被告於上開住處持有、藏置扣案槍枝之犯罪事實
    ，已至為明確，至其所辯遭人栽贓、恐嚇各節，要無足採。
    本件事證已臻明確，被告之犯行應堪認定。
四、辯護人雖主張：本案唯一明確指被告持有改造手槍者，僅有
    祕密證人A1之證述，被告業已於審理時多次具狀聲請傳訊祕
    密證人A1到庭對質，此為被告本於刑事訴訟法第 184條所得
    主張之權利，惟均為法院所不採。蓋按證人保護法第 3條明
    文規定，祕密證人依法本即有於法院審理時到庭作證，並接
    受對質或詰問之義務。至若恐傳訊祕密證人時，致身分曝光
    ，證人保護法第11條第 4項、第12、13條均有相關之保護規
    定，應足以保護祕密證人之安全及身分曝光。再者，原審判
    決所指之祕密證人A1，是否確為證人保護法所規定應保護之
    證人，亦有可疑。而本案起訴書及原審判決，均將祕密證人
    A1之筆錄列為認定不利於被告之證據。依刑事訴訟法第33條
    之規定，辯護人依法應得閱覽此項證據，以符「武器平等」
    原則，況刑事訴訟法並無祕密證人筆錄不得閱覽之規定，而
    證人保護法亦僅規定應保護而不得供閱覽者，僅有「載有保
    密證人真實資料之筆錄或文書原本」而已，並未規定祕密證
    人以代號所製作之筆錄不得供閱覽。復參以大法官會議解釋
    認定：檢肅流氓條例第12條第1、2項之規定，不問個別案情
    僅以檢舉人、被害人或證人要求保密姓名、身分，即限制法
    院對證人應依祕密證人方式個別訊問，並剝奪被移送人及其
    選任辯護人與祕密證人之對質或詰問，用以防衛其權利，俾
    法院發現真實，有導致無充分證據，即使被移送人受感訓處
    分之虞，自非憲法所許之意旨觀之，法院禁止辯護人閱覽祕
    密證人之筆錄，恐與大法官會議解釋有違，而與人權保障相
    背云云。經查：
  (一)按槍砲彈藥刀械管制條例第11條第4項（指修正前），係證
    人保護法第2條第9款所規定之刑事案件；又依本法所保護之
    證人，以願在檢察官偵查或法院審理中到場作證，陳述自己
    見聞之犯罪，並依法接受對質及詰問之人為限，證人保護法
    第 3條亦有明定。本案祕密證人A1已於偵查及本院審理時到
    場作證，並接受辯護人之詰問，自屬證人保護人所保護之證
    人，合先敘明。
  (二)次按載有保密證人真實身分資料之筆錄或文書原本，應另行
    製作卷面封存之，其它文書足以顯示應保密證人之身分者，
    亦同。前項封存之筆錄、文書，除法律另有規定者外，不得
    供閱覽或提供偵查、審判機關以外之機關、團體或個人，證
    人保護法第11條第2、3項定有明文。查，本案警察機關、偵
    查及本院審理時製作祕密證人之筆錄，雖均以代號A1稱之，
    但上開筆錄之內容，均涉及祕密證人A1如何知悉被告持有槍
    枝之原因，上開筆錄之內容均足以洩漏秘密證人之身分（祕
    密證人A1於偵訊時更提及：所述之這段話不能讓被告知道，
    不然被告就會知道伊之身分等語），是上開筆錄雖均以代號
    A1稱呼祕密證人，然該筆錄之內容既足以洩漏祕密證人A1之
    身分，依證人保護法第11條第 3項之規定，不得供辯護人閱
    覽此部分之筆錄。
  (三)至祕密證人人身安全之保護，與被告訴訟防禦權之保障，何
    者為重？參照檢肅流氓條例第12條第 1項：法院、警察機關
    為保護本條例之檢舉人、被害人或證人，於必要時得個別不
    公開傳訊之，並以代號代替其真實姓名、身分製作筆錄及文
    書。其有事實足認檢舉人、被害人或證人有受強暴、脅迫、
    恐嚇或其他報復行為之虞者，法院得依檢舉人、被害人或證
    人之聲請或依職權拒絕被移送裁定人與之對質、詰問或其選
    任律師檢閱、抄錄、攝影可供指出檢舉人、被害人或證人真
    實身分之文書及詰問之規定意旨，顯見立法者認秘密證人之
    人身安全保護遠甚於被告防禦權之行使。而本案已依辯護人
    之聲請，傳訊祕密證人A1出庭作證，並接受辯護人之主詰問
    ，辯護人並已就祕密證人A1如何知道被告持有扣案之改造槍
    枝等細節詳加詰問，祕密證人A1亦一一詳細回答，此有筆錄
    在卷可憑。本院雖未允許被告與祕密證人A1對質，然前已述
    及，如允許被告對質，將使祕密證人A1之身分曝光，甚至危
    及祕密證人A1之人身安全（祕密證人A1於偵查中即已表明，
    若被告知悉其身分，恐有不測等語），是參照上開檢肅流氓
    條例之規定，本院自得拒絕被告行使對質權。又本院審理時
    既由辯護人行使主詰問，且辯護人詰問之內容，遠比祕密證
    人A1之警詢及偵訊筆錄內容更為詳盡，辯護人既已知悉當日
    之筆錄內容，縱不允許辯護人閱覽祕密證人A1之筆錄，亦無
    礙於被告防禦權之行使。或謂若因恐祕密證人身分曝光，而
    有危及人身安全之虞者，可依證人保護法之相關規定，核發
    證人保護書保護證人，然眾所皆知，政治人物縱有警力全程
    維護，仍無法確保人身安全者，時有所聞，更何況警力無法
    全程保護之祕密證人，故為確保證人之安全，應首重身分之
    曝光，而非事後之補救。
  (四)綜上所述，辯護人聲請閱覽祕密證人A1之所有筆錄及行使對
    質權，本院審酌祕密證人人身安全之保障及被告防禦權之行
    使，認不應允許。
五、按行為後法律有變更者，適用裁判時之法律。但裁判前之法
    律有利於行為人者，適用最有利於行為人之法律，刑法第 2
    條第1項定有明文。又槍砲彈藥刀械管制條例第11條，業於9
    4年1月26日經修正公布，於同年 1月28日生效。被告未經許
    可，持有可發射子彈具有殺傷力之改造手槍之行為，依修正
    前之法律，係犯該制條例第11條第 4項之未經許可持有可發
    射子彈具有殺傷力之改造手槍罪；於修正後則係構成新法第
    8條第4項之罪。其法定刑由1年以上7年以下有期徒刑，併科
    新臺幣7百萬元以下罰金，修正為3年以上10年以下有期徒刑
    ，併科新臺幣 7百萬元以下罰金，而經比較新舊法之結果，
    仍以行為時之修正前槍砲彈藥刀械管制條例第11條第 4項之
    罪較有利於被告，是依刑法第2條第1項但書規定，當應適用
    行為時即修正前槍砲彈藥刀械管制條例第11條第 4項之罪處
    斷。被告曾因竊盜案件，於89年 3月27日，經臺灣台中地方
    法判處有期徒刑5月確定，89年5月25日入監執行，並於89年
    10月24日執行完畢，此有臺灣高等法院被告全國前案紀錄表
    在卷可憑，被告於受有期徒刑之執行完畢後， 5年以內再犯
    有期徒刑以上之罪，應依刑法第47條之規定，論以累犯，並
    加重其刑
六、原審以被告罪證明確，予以論罪科刑，固非無見。惟原審認
    被告應係自93年10月 6日某時起，持有扣案之改造槍枝，即
    有未洽。被告上訴意旨否認犯罪，雖無理由，但原判決既有
    上述可議之處，即屬無可維持，自應由本院將原判決撤銷改
    判。爰審酌被告有如事實欄所載犯罪科刑及執行情形，竟再
    犯持有改造之槍枝，顯未知悔悟，及其犯罪之手段、目的、
    持有槍械對社會治安潛在之威脅尚鉅；惟被告未曾以之犯罪
    ，並未因此造成公眾或他人之現實惡害，所生具體危害不大
    ，且其持有之改造手槍僅有 1枝，數量非多，犯罪情節尚非
    重大，並衡酌被告犯後否認狡飾，缺乏悔過之犯罪後態度等
    一切情狀，量處如主文所示之刑，併就併科罰金部分，諭知
    易服勞役之折算標準。扣案之仿ＷＡＬＴＨＥＲ廠製ＰＰＫ
    ／Ｓ型改造手槍1枝（含彈匣1個，槍枝管制編號0000000000
    號），經鑑定後既具殺傷力，已如前述，屬違禁物，應依刑
    法第38條第1項第1款之規定宣告沒收。另扣案之保鮮膜 1捲
    ，並未證據證明確屬包裹扣案槍枝之用，爰不併為沒收之諭
    知，併予敘明。
據上論結，應依刑事訴訟法第369條第1項前段、第364條、第299
條第1項前段，修正前槍砲彈藥刀械管制條例第11條第4項，刑法
第11條前段、第2條第1項但書、第47條、第42條第2項、第 38條
第1項第1款，罰金罰鍰提高標準條例第2條，判決如主文。
本案經檢察官甲○○到庭執行職務。
中　　華　　民　　國　　94　　年　　2　　月　　23　　日
                刑事第十庭  審判長法　官　林　照　明
                                  法　官　唐　光　義
                                  法　官　蔡　名　曜
上列正本證明與原本無異。
如不服本判決應於收受送達後十日內向本院提出上訴書狀，其未
敘述上訴之理由者並得於提起上訴後十日內向本院補提理由書（
均須按他造當事人之人數附繕本）。
                                  書記官　劉　恒　宏
中　　華　　民　　國　　95　　年　　2 　　月　　24　　日
附錄論罪科刑法條
修正前槍砲彈藥刀械管制條例第十一條第四項
未經許可，持有、寄藏或意圖販賣而陳列第一項所列槍砲者，處
一年以上七年以下有期徒刑，併科新臺幣七百萬元以下罰金。
　　　　　　　　　　　　　　　　　　　　　　　　　　　Ｆ
